【裁判字號】    99,上易,399
【裁判日期】    990630
【裁判案由】    詐欺
【裁判全文】
臺灣高等法院高雄分院刑事判決         99年度上易字第399號
上  訴  人  臺灣高雄地方法院檢察署檢察官
被      告  甲○○
上列上訴人因被告詐欺案件，不服臺灣高雄地方法院99年度易字
第290 號中華民國99年3 月25日第一審判決（起訴案號：臺灣高
雄地方法院檢察署98年度偵字第31623 、34973 、34974 號），
提起上訴及移送併辦（併辦案號：臺灣高雄地方法院檢察署99年
度偵字第11935 、12771 、12772 號、臺灣台中地方法院檢察署
99年度偵字第8888號），本院判決如下：
    主  文
原判決撤銷。
甲○○犯幫助詐欺取財罪，處有期徒刑貳月，如易科罰金，以新
台幣壹仟元折算壹日。
    事  實
一、甲○○可預見將個人之金融機構帳戶提供他人使用，將幫助
    他人作為掩飾或隱匿詐欺犯罪所得財物之用，竟基於縱使幫
    助他人詐欺財物亦不違背其本意之犯意，於民國98年7 月30
    日至同年8 月5 日前之某日，在不詳地點，將其所有之合作
    金庫銀行港都分行帳號0000000000000 號帳戶（下稱系爭帳
    戶）之存摺、提款卡及密碼交付予屬詐欺集團成員之姓名年
    籍不詳成年人。該姓名年籍不詳之成年人取得甲○○上開帳
    戶資料後，旋與其他屬詐欺集團成員之姓名年籍不詳成年人
    共同意圖為自己不法所有，基於詐欺取財之犯意，分別為下
    述行為：(一)推由詐欺集團某不詳姓名年籍成年人自稱「陳生
    」以「sanyo －311 」帳號登入露天拍賣網站刊登販賣八仙
    樂園門票之不實訊息，致丁○○陷於錯誤，於98年8 月5 日
    下午10時20分許，在該網站上以新台幣（下同）4 千600 元
    購買八仙樂園門票8 張，並於同日下午10時57分許依指示匯
    款至甲○○系爭帳戶內，隨後即遭領取，然丁○○事後並未
    取得八仙樂園門票8 張，因而知悉受騙。(二)推由詐欺集團某
    不詳姓名年籍成年人以「kocco2266 」帳號登入雅虎奇摩拍
    賣網站，刊登販賣西堤牛排陶板屋折價券之不實訊息，致辛○○陷於錯誤，於98年8 月5 日下午11時許，在該網站上以
    3 千300 元購買西堤牛排陶板屋折價券8 張，並於同日下午
    11時50分許依指示匯款至甲○○系爭帳戶內，隨後即遭領取
    ，然辛○○事後並未取得西堤牛排陶板屋折價券8 張，因而
    知悉受騙。(三)推由詐欺集團某不詳姓名年籍成年人自稱「李
    安平」在露天拍賣網站刊登販賣「鑽石機2 代」之不實訊息
    ，致丙○○陷於錯誤，於98年8 月5 日某時，在該網站以1
    萬元購買鑽石機2 代1 具，並於同日下午10時45分許依指示
    匯款至甲○○系爭帳戶內，隨後即遭領取，然丙○○事後並
    未取得鑽石機2 代1 具，因而知悉受騙。(四)推由某成員以「
    ming6786」帳號登入雅虎奇摩拍賣網站，刊登販售筆記型電
    腦之不實訊息，致乙○○陷於錯誤，於98年8 月5 日下午10
    時30分許，在該網站上以6 千300 元購買筆記型電腦1 台，
    並於同日依指示匯款至甲○○系爭帳戶內，隨後即遭領取，
    然乙○○事後並未取得筆記型電腦1 台，因而知悉受騙。
    (五)推由詐欺集團某不詳姓名年籍成年人在露天拍賣網站上刊
    登販賣SONY牌液晶電視機之不實訊息，致庚○○陷於錯誤，
    於98年8 月5 日下午9 時許，在該網站上以1 萬元購買上開
    電視機1 台，並於同日下午10時17分許依指示匯款至甲○○
    系爭帳戶內，隨後即遭領取，然庚○○事後並未取得上開電
    視機1 台，因而知悉受騙。(六)推由詐欺集團某不詳姓名年籍
    成年人以「ce18328 」帳號登入雅虎奇摩拍賣網站，刊登販
    賣「ACER Aspire one （XP版）8.9"小筆電」之不實訊息，
    致戊○○陷於錯誤，於98年8 月5 日下午11時許，在該網站
    上以4 千元購買上開小筆電1 台，並於翌日上午0 時42分許
    依指示匯款至甲○○系爭帳戶內，隨後即遭領取，然戊○○
    事後並未取得上開小筆電1 台，因而知悉受騙。(七)推由詐欺
    集團某不詳姓名年籍成年人自稱「張小姐」在網站上刊登販
    賣腳踏車之不實訊息，致己○○陷於錯誤，於98年8 月5 日
    下午11時30分許，在該網站上以1 萬元購買腳踏車1 輛，並
    於翌日上午0 時3 分許依指示匯款至甲○○系爭帳戶內，隨
    後即遭領取，然己○○事後並未取得腳踏車1 輛，因而知悉
    受騙。(八)推由詐欺集團某不詳姓名年籍成年人在雅虎奇摩拍
    賣網站上刊登販賣「微星MSIU100 小筆電」之不實訊息，致
    壬○○陷於錯誤，於98年8 月5 日下午11時許，在該網站上
    以9 千元購買上開小筆電2 台，並於翌日上午0 時16分許依
    指示匯款至甲○○系爭帳戶內，隨後即遭領取，然壬○○事
    後並未取得上開小筆電2 台，因而知悉受騙。
二、案經丙○○、己○○、戊○○訴由高雄巿政府警察局新興分
    局移送；暨辛○○訴由臺南縣警察局新營分局報告臺灣臺南
    地方法院檢察署及丁○○訴由臺北縣政府警察局三重分局報
    告臺灣板橋地方法院檢察署呈請臺灣高等法院檢察署檢察長
    移轉臺灣臺南地方法院檢察署，再由臺灣臺南地方法院檢察
    署呈請臺灣高等法院檢察署檢察長核轉；而由臺灣高雄地方
    法院檢察署檢察官偵查起訴。另由乙○○、壬○○訴由花蓮
    縣警察局花蓮分局報告臺灣花蓮地方法院檢察署呈請臺灣高
    等法院檢察署檢察長移轉臺灣高雄地方法院檢察署移送併辦
    ，及由庚○○訴由台中市警察局第二分局移送臺灣台中地方
    法院檢察署檢察官移送併辦。
    理  由
一、證據能力之說明：被害人丁○○、辛○○、丙○○、乙○○
    、庚○○、戊○○、己○○各於警詢陳述固係被告以外之人
    於審判外之陳述，但檢察官、被告於言詞辯論終結前均未聲
    明異議，本院審酌上開言詞陳述均無其他證據可認有錯誤性
    及虛偽性之可能，是依該言詞陳述作成時之情況，即認為適
    當，依刑事訴訟法第159 條之5 第2 項規定，自得為證據。
二、訊據被告甲○○否認有幫助詐欺取財犯行，辯稱其所有系爭
    帳戶之存摺、提款卡及密碼係遺失，其並未將系爭帳戶之存
    摺、提款卡及密碼交付他人等語。
三、經查：
    (一)被告於98年7 月30日辦理系爭帳戶開戶及領取存摺、提款
      卡，又被害人丁○○、辛○○、丙○○、乙○○、庚○○
      、戊○○、己○○、壬○○分別於事實欄一所載時間遭詐
      騙及將金錢匯入被告系爭帳戶等事實，業據證人即被害人
      丁○○、辛○○、丙○○、乙○○、庚○○、戊○○、己○○各於警詢陳述及證人即被害人壬○○於偵查中結證稱
      明白（見警卷1 第3 －7 頁、警卷2 第1 －3 頁、偵查卷
      2 第4 頁、併案警卷A 第77－78頁、併案偵查卷A 第12－
      13頁、併案偵查卷B 第3 －4 頁），並有系爭帳戶開戶資
      料、交易明細、自動櫃員機交易明細表、網頁資料附可稽
      （見警卷1 第13－17頁、警卷2 第6 頁、偵查卷2 第8、
      10－11頁、併案警卷A 第4 、17－18、40、54、55、71、
      83－87頁、併案警卷C 第47－51頁）；又被告就此部分情
      節亦不爭執，自堪以認定。
    (二)被告固辯稱其所有系爭帳戶之存摺、提款卡及密碼係遺失
      ，其並未將系爭帳戶之存摺、提款卡及密碼交付他人等語
      。然觀諸被告陳稱其原有在郵局、板信銀行、安泰銀行、
      高雄企銀開立帳戶，但找不到存摺，其妻乃令其開立系爭
      帳戶供存錢用，其開戶取得存摺、提款卡後即放在口袋，
      而後不知如何遺失等語（見警卷1 第1 －2 頁、偵查卷1
      第8 －10頁、偵查卷3 第6 －7 頁、原審易字卷第25－34
      頁、本院卷第49頁），另參以證人即被告前妻梁智雲於原
      審審理中結證稱其為幫被告存錢，乃要求被告開立系爭帳
      戶，但其均未見過被告系爭帳戶之存摺等語（見原審易字
      卷第22、23頁）；衡諸被告倘係為存錢使用，其原即有郵
      局、板信銀行、安泰銀行、高雄企銀等帳戶可使用，縱然
      無法尋獲上開金融機構存摺，亦可申請補領，被告豈有再
      開立系爭帳戶使用之必要？再倘被告確有開立系爭帳戶使
      用之必要，被告豈有於開戶領得存摺、提款卡後，未妥善
      保管、放置，亦未即時交付其妻梁智雲以供存錢使用，竟
      甫於98年7 月30日開戶領得存摺、提款卡後，隨即於短時
      間內遺失，致旋遭他人於98年8 月4 日至6 日間利用系爭
      帳戶存、提款？甚且，被告甫開戶應記憶猶新，竟多日均
      未察覺系爭帳戶存摺、提款卡遺失而辦理止付？上開各情
      均核與常情不符，被告所辯其所有系爭帳戶之存摺、提款
      卡及密碼係遺失一節，實令人難以採信。
    (三)又參諸一般人倘遺失提款卡，必然盡速辦理掛失止付，此
      乃常人均知之理。是被告系爭帳戶之存摺、提款卡及密碼
      倘係不慎遺失後，遭他人隨機性拾取，該他人在無法確知
      被告之系爭帳戶何時將遭掛失止付之狀況下，當無以被告
      之系爭帳戶及提款卡作為詐欺財物使用，否則豈不發生無
      從取得詐欺所得款項之情形。然依被告系爭帳戶於98年8
      月4 日至6 日間有密集存、提款之情，足佐被告系爭帳戶
      係在他人確實掌握使用中無訛，顯與一般遺失遭拾取情況
      不同。
    綜上所述，被告所辯遺失等語，應屬事後卸責之詞，不足採
    信，被告提供系爭帳戶之存摺、提款卡及密碼予他人使用而
    幫助詐欺取財，事證明確，犯行堪以認定。
四、核被告許志強所為，係犯刑法第30條第1 項前段、第339 條
    第1 項之幫助詐欺取財罪。又被告以一個提供系爭帳戶存摺
    、提款卡及密碼之行為幫助共組詐欺集團之不詳姓名成年人
    間詐欺上開被害人共8 人財物，為一行為觸犯數數罪名，屬
    想像競合犯，應從一重論以幫助詐欺取財罪一罪。再被告為
    詐欺取財之幫助犯，乃依刑法第30條第2 項規定減輕其刑。
五、原審不察，遽予被告無罪之諭知，自有未當。檢察官上訴意
    旨，指摘原判決此部分不當，非無理由，自應予撤銷改判。
    爰審酌被告正值青壯年，亦非無社會知識經驗之人，竟仍提
    供帳戶及提款卡予他人使用，幫助他人詐欺取財犯罪，造成
    被害人多人財產損害，亦未賠償被害人達成和解，惟被害人
    損害金額非甚鉅等一切情狀，量處如主文所示之刑，並諭知
    易科罰金之折算標準。
據上論結，應依刑事訴訟法第369 條第1 項前段、第364 條、第
299 條第1 項前段，刑法第30條、第339 條第1 項、第55條、第
41條第1 項、刑法施行法第1 條之1 ，判決如主文。
本案經檢察官李門騫到庭執行職務。
中    華    民    國    99    年    6     月    30    日
                  刑事第八庭    審判長法  官  洪兆隆
                                      法  官  張盛喜
                                      法  官  郭玫利
以上正本證明與原本無異。
不得上訴。
中    華    民    國    99    年    6     月    30    日
                                      書記官  梁美姿
附錄本件判決論罪科刑法條
中華民國刑法第339條第1項：
意圖為自己或第三人不法之所有，以詐術使人將本人或第三人之
物交付者，處5 年以下有期徒刑、拘役或科或併科1 千元以下罰
金。

司法院資訊處製作；財團法人民間司法改革基金會備份。
